臺灣新北地方法院民事判決
110年度金字第22號
原      告  楊雅芯  

被      告  周展宇  

被告因犯洗錢防制法等案件，經原告提起損害賠償之附帶民事訴
訟（110年度附民字第218號），經本院刑事庭裁定移送前來，本
院於民國110年12月13日言詞辯論終結，判決如下：
    主  文
一、被告應給付原告新臺幣（下同）4萬9,200元，及自民國110
    年4月20日起至清償日止，按週年利率5%計算之利息。
二、訴訟費用由被告負擔。
三、本判決得假執行。
    事實及理由
壹、程序事項：
一、按訴狀送達後，原告不得將原訴變更或追加他訴。但擴張或
    減縮應受判決事項之聲明者，不在此限，民事訴訟法第255
    條第1項第3款定有明文。原告起訴請求被告給付60萬元，及
    法定遲延利息。嗣於110年11月3日本院言詞辯論程序當庭變
    更請求金額為4萬9,200元等情，有刑事附帶民事起訴狀、本
    院言詞辯論筆錄附卷可稽（本院110年度附民字第218號卷《
    下稱附民卷》第5頁、本院10年度金字第22號卷《下稱本院卷》
    第64頁）。原告上開變更請求之金額核屬減縮應受判決事項
    之聲明，合於前開規定，應予准許。
二、被告未於最後言詞辯論期日到場，核無民事訴訟法第386 條
    所列各款情形，爰依原告之聲請，由其一造辯論而為判決。
貳、實體事項：
一、原告主張：被告自109年4月初，加入真實姓名、年籍不詳之
    人所組成之3人以上之詐欺集團，提供其所申設之台新國際
    商業銀行帳戶（下稱台新銀行帳戶）供詐欺集團作為被害人
    匯入款項之人頭帳戶。詐騙集團成員則於109年5月初透過Li
    ne向原告佯稱可透過盛世國際虛擬平台投資等語，致原告陷
    於錯誤而於附表所示時間使用網路銀行轉帳如附表所示款項
    至被告台新銀行帳戶，被告則分別於109年5月4日及5日自其
    台新銀行轉帳3,227元及2萬9,853元至詐騙集團指定帳戶，
    而騙取原告共計4萬9,200元等語。爰依民法侵權行為損害賠
    償法律關係提起本件訴訟等語。並聲明如主文第1項所示，
    及願供擔保，請准宣告假執行。
二、被告未於最後言詞辯論期日到場，惟據其之前到場所為之陳
    述略以：伊的戶頭也是被詐騙去使用，伊完全不知道原告被
    詐騙的事等語，資為抗辯。
三、本院之判斷：   
㈠、原告主張因受詐騙集團成員之詐欺而轉帳4萬9,200元至被告
    台新銀行帳戶內之事實，業據原告提出中華郵政股份有限公
    司網路銀行APP交易明細擷圖照片、被告台新銀行帳號轉帳
    交易明細表等件為證（臺灣新北地檢署109年度偵字第33463
    號《下稱偵查卷》卷二第86至87頁、第94頁至95頁、本院刑事
    庭109年度金訴字第307號卷《下稱金訴卷》第87至88頁）。而
    被告於本院110年11月3日言詞辯論到庭時並未爭執上開事實
    ，且稱其已向刑事庭法官提出與原告進行和解等語（本院卷
    第64頁）。又被告上開行為涉三人以上共同詐欺犯行，經本
    院刑事庭以109年度金訴字第307號刑事判決判處有期徒刑1
    年2月。嗣被告不服上訴臺灣高等法院，經臺灣高等法院以1
    10年度上訴字第2592號判決駁回上訴等情，有兩份刑事判決
    在卷可稽，亦據本院依職權調閱該刑事案件全部卷宗核閱屬
    實。原告前開主張，堪認與事實相符，應予採信。
㈡、按因故意或過失，不法侵害他人之權利者，負損害賠償責任 
    者，民法第184 條第1 項前段定有明文。次按所謂共同侵權
    行為，係指數人共同不法對於同一之損害，與以條件或原因
    之行為，加害人於共同侵害權利之目的範圍內，各自分擔實
    行行為之一部，而互相利用他人之行為，以達其目的者，仍
    不失為共同侵權行為人，而應對於全部所發生之結果，連帶
    負損害賠償責任（最高法院78年度台上字第2479號判決意旨
    參照）。又負損害賠償責任者，除法律另有規定或契約另有
    訂定外，應回復他方損害發生前之原狀，民法213條第1項亦
    定有明文。查被告與詐欺集團其他成員，共同基於詐欺取財
    之犯意聯絡，並各自分擔詐欺取財之一部分行為，由被告提
    供台新銀行帳戶予詐欺集團成員使用，並依指示將原告匯入
    台新銀行共計4萬9,200元款項轉帳至詐欺集團指定帳戶，而
    達到向原告詐取錢財之共同目的。原告因此遭被告與其餘年
    籍不詳等人共組之詐欺集團詐騙4萬9,200元。從而，原告依
    侵權行為之法律關係，請求被告應連帶賠償原告損失4萬9,2
    00元元，於法自屬有據。
㈢、至於被告抗辯其台新銀行帳戶係遭詐騙集團詐騙而使用等語
    。惟查，被告於系爭刑事案件陳稱：合作金庫、華南銀行、
    台新銀行三個帳戶存簿、提款卡都是我自己保管，伊不曾交
    給別人，伊當時應徵旅行社公司的業務，旅行社公司是用LI
    NE聯絡伊說有人會匯錢進來，叫伊去領錢，伊領錢出來後，
    公司會找人跟伊拿，伊領錢的時間是在109年4至5月的期間
    ，公司有時候是當日會派人跟伊拿錢，有時候是隔幾天累積
    一起拿，公司總共跟伊拿5至6次，對方不是同一人，但伊都
    不認識。公司跟說是他們跟客人討論完出遊方案的錢，伊不
    知道這個旅行社的完整名稱，也沒有去過對方的公司等語（
    金訴卷第42頁）；伊以前從事過修車工作，薪水約2萬8千元
    至3萬元，工作時間早上9點至晚上9點人都在修車廠。伊這
    次應徵旅行社，底薪2萬2,000元，伊的工作是幫忙收錢及從
    網路上蒐集旅遊資訊，伊拿錢給他們時他們會一起把資料拿
    走，這次應徵旅行社沒有固定工作地點，沒有要去辦公室。
    應徵此工作時，對方沒有問我學歷、過去的工作經驗，只有
    問伊是否還在學，對方也沒有要求伊的學歷和資歷，只有說
    要伊工作後再學就好了等語，有準備程序筆錄附卷可稽（金
    訴卷第52頁）。被告對於任職之旅行社名稱、辦公地點全然
    不知，亦未曾去過該公司，且與該公司內任何人均不相識。
    是被告辯稱因從事旅行社業務始提供帳戶並協助提款等情，
    是否屬實，並非無疑。即使被告所辯屬實，然案發當時被告
    為21歲，學歷為大學肄業（金訴卷第179頁），為心智正常
    之成年人，對於其所從事之工作並未要求需具備何種能力、
    學經歷，僅需提供金融帳戶、上網蒐集資料、提領款項轉交
    與他人等簡單工作，全然無須至辦公室工作，即可獲得與工
    作內容顯不相當之每月2萬2,000元報酬之可疑與不尋常之處
    ，可能係提供帳戶予詐欺集團使用並擔任車手角色，要難諉
    為毫無預見。況且，對方要求被告提供上開帳戶供款項匯入
    時，被告並未詢問對方為何不使用公司帳戶供客戶匯入，對
    方亦無說明為何不使用公司帳戶（偵查卷三第18頁），顯見
    被告為求領取勞務與報酬顯不相當之薪資，毫不在乎詐欺集
    團成員所稱用以供客人匯入定金之金流，極有可能係被害人
    遭詐騙所匯入之款項，仍執意將上開帳戶資料提供予他人，
    容任他人可隨意將款項匯入，並依指示將匯入款項轉匯至他
    人指定之帳戶、或提領後以現金交付他人，則被告對於所提
    領或轉匯之款項確係詐欺集團之犯罪所得，其配合提領後交
    付或轉匯款項之舉動，屬詐欺集團隱匿犯罪所得去向、所在
    行為之一部等情，顯然有所預見且不違背其本意，確屬詐欺
    取財之不確定故意。因此，被告辯稱其台新銀行帳戶係遭詐
    騙集團詐騙而使用等情，並無所據，不足憑採。
㈣、次按給付無確定期限者，債務人於債權人得請求給付時，經
    其催告而未為給付，自受催告時起，負遲延責任，其經債權
    人起訴而送達訴狀，與催告有同一之效力；遲延之債務，以
    支付金錢為標的者，債權人得請求依法定利率計算之遲延利
    息；應付利息之債務，其利率未經約定，亦無法律可據者，
    週年利率為5%，民法第229條第2項、第233條第1項前段、第
    203條分別定有明文。查原告對被告得請求之損害，係屬於
    未定給付期限之金錢債權，亦未約定遲延利息。又本件刑事
    附帶民事訴訟起訴狀繕本係於110 年4 月9日寄存送達被告
    ，同年月19 日生送達效力，有送達證書附卷可稽（送達證
    書詳本院附民卷第7頁），則原告請求被告自起訴狀繕本送
    達生效之翌日即110年4月20日起至清償日止，按年息5%計算
    之利息，亦屬有據，應予准許。
四、結論，原告依據侵權行為之法律關係，訴請被告給付4萬9,2
    00元，及自110年4月20日起至清償日止，按年息5%計算之利
    息，為有理由，應予准許。又本判決所命給付之金額未逾50
    萬元，依民事訴訟法第389條第1項第5款規定，應依職權宣
    告假執行。原告雖陳明願供擔保，聲請宣告假執行，然其聲
    請僅係促使法院為職權之發動，爰不另為假執行准駁之諭知
    。
五、本件事實、證據已經足夠明確，兩造所提出的攻擊或防禦方
    法及所用的證據，經過本院斟酌後，認為都不足以影響到本
    判決的結果，因此就不再逐項列出，併此說明。
六、據上論結：本件原告之訴為有理由，因此判決如主文。
中　　華　　民　　國　　111 　年　　1　　月　　17 　　日
                  民事第七庭    法　官　王婉如
以上正本係照原本作成。
如對本判決上訴，須於判決送達後20日內向本院提出上訴狀。如
委任律師提起上訴者，應一併繳納上訴審裁判費。
中　　華　　民　　國　110 　　年　　1　　月　　17　　日
                                書記官  鄔琬誼 
附表：
編號 轉 帳 日 期  轉帳金額 　1 109年5月4日   5,200元 　2 109年5月5日  14,000元 　3 109年5月6日  30,000元    合           計   49,200元